【裁判字號】    98,再易,23
【裁判日期】    990111
【裁判案由】    損害賠償
【裁判全文】
臺灣高等法院高雄分院民事裁定          98年度再易字第23號
再審原告    陳清實即龍美企業行
再審被告    甲○○
            乙○○○
上列當事人間請求損害賠償事件，再審原告對於中華民國96年4
月18日本院95年度上字第125 號確定判決提起再審之訴，本院裁
定如下：
    主  文
再審之訴駁回
再審訴訟費用由再審原告負擔。
    理  由
一、再審原告主張略以：(一)兩造間請求侵權行為損害賠償事件，
    前經臺灣澎湖地方法院94年度重訴字第10號，本院95年度上
    字第125 號判決確定在案。茲因再審被告甲○○對再審原告
    提出業務過失致死案之刑事告訴經臺灣澎湖地方法院檢察署
    以98年度偵字第332 號受理，於98年8 月14日檢察官傳訊再
    審原告時，發現該案警卷所附案發當時，澎湖縣警察局馬公
    分局94年2 月20日「調查張瑛傑意外死亡偵查報告」、「死
    者張瑛傑行動電話0000000000號自94年2 月7 日至94年2 月
    15日電話通聯記錄」及另發現龍美10號、8 號船舶「機漁船
    （含船員）進出港檢查表」等有利證物漏未斟酌，始知悉有
    下列再審理由：
  依澎湖縣警察局馬公分局94年2 月20日「調查張瑛傑意外死
    亡偵查報告」所載，張瑛傑係於94年2 月15日14時22分死亡
    前，因1 次服用500mg 高單位毒藥Convulex5 顆及白色粉末
    ，又酗酒。導致敗血症心腎衰竭而死亡，然後自朝國公司停
    放碼頭之遊艇船邊落海，故同一天下午19時22分打撈屍體上
    岸送醫途中已無生命跡象。死亡原因與張瑛傑生前有無穿救
    生衣無因果關係。
  另依「張瑛傑行動電話0000000000號自94年2 月7 日至2 月
    15日電話通聯記錄」，其中94年2 月13日至2 月15日均有通
    話記錄，尤其是94年2 月15日共有106 通通聯記錄，其中雖
    有36通000000000000000 號碼為中華電信公司所設定10組語
    音留言系統，然該等通聯記錄適足證明94年2 月15日下午14
    時22分張瑛傑死亡落水前，尚在使用行動電話；若因電池無
    電而無法接通，其行動電話在落水前尚能接受撥入電話之電
    訊。迨同日14時22分，張瑛傑落水後，其行動電話因放在褲
    袋落水而無電訊收入記錄。又據94年4 月30日澎湖縣警察局
    馬公分局調查張瑛傑意外死亡偵查報告所載，船長吳麗勇等
    員工於94年2 月15日過完農曆年開工，在上午9 時許，駕駛
    龍美10號拖船拖帶龍美8 號平台船出港作業之事實，有進出
    港檢查表可稽。
  (二)再審原告近日比對前揭發現之新證據，證明張瑛傑係於94年
    2 月15日14時22分死亡後落水，而非在船舶上保養挖土機工
    作中不慎落海而死，與再審原告於94年2 月13日上午8 時許
    聯絡張瑛傑到碼頭陸地挖土機換機油之工作無關。原判決對
    於前揭證物未經斟酌，而該證物如經斟酌，可受較有利益之
    裁判，為此爰依民事訴訟法第496 條第1 項第13款、第497
    條之規定，提起本件再審之訴，並聲明求為判決：台灣澎
    湖地方法院94年度重訴字第10號及本院95年度上字第125 號
    判決命再審原告給付再審被告本息部分廢棄。上開廢棄部
    分，再審被告在原第一、二審之請求均駁回。原第一、二
    審及再審之訴訴訟費用均由再審被告負擔。
二、按再審之訴應於30日之不變期間內提起。前項期間自判決確
    定時起算，判決於送達前確定者，自送達時起算；其再審之
    理由發生或知悉在後者，均自知悉時起算，但自判決確定後
    已逾5 年者不得提起。民事訴訟法第500 條第1 、2 項定有
    明文。再按民事訴訟法第496 條第1 項第13款所謂當事人發
    現未經斟酌之證物或得使用該證物，係指在前訴訟程序不知
    有該證物，現始知之，或雖知有此而不能使用，現始得使用
    者而言（最高法院32年上字第1247號判例參照）。是當事人
    於前訴訟程序中已提出而未經斟酌之證物，並不包括在內，
    此與同法第497 條所定，就足影響於判決之重要證物，漏未
    斟酌者，僅限於不得上訴於第三審法院之事件，始得提起再
    審之訴對照觀之，亦甚為明顯（最高法院77年台上字第592
    號裁判要旨參照）。
三、經查再審原告於98年9 月9 日提起本件再審之訴雖主張其於
    98年8 月14日台灣澎湖地方法院檢察署98年度偵字第332 號
    業務過失致死案件偵訊時，始發現澎湖縣警察局馬公分局94
    年2 月20日「調查張瑛傑意外死亡偵查報告」、「死者張瑛
    傑行動電話0000000000號自94年2 月7 日至94年2 月15日電
    話通聯紀錄」（下稱系爭證物）及龍美10號、8 號船舶「機
    漁船（含船員）進出港檢查表」等證物未經斟酌，該證物如
    經斟酌可受較有利益之裁判云云。惟查再審原告於95年11月
    1 日曾聲請本院前審向台灣澎湖地方法院檢察署調取94年度
    相字第11號相驗卷以查明張瑛傑之死因，嗣經本院前審於95
    年11月13日調得該相驗卷，此有民事聲請狀及台灣澎湖地方
    法院檢察署函各1 份附卷可稽（見本院前審卷95年度上字第
    125 號卷第65、67頁）而系爭證物係附於該相驗卷第72頁至
    第97頁，亦有該相驗卷影本附於本院97年度上字第3 號卷足
    憑（見本院97年度上字第3 號卷第109 頁至第187 頁）。又
    該相驗卷業經本院前審審判長於96年4 月4 日言詞辯論時提
    示兩造，並詢問有何意見？經兩造均表示無意見，有言詞辯
    論筆錄在卷足稽（見本院前審卷第147 頁）。是系爭證物顯
    係在本院前審訴訟程序已存在，並為再審原告所知悉，且能
    使用者，再審原告主張其係於判決確定後之98年8 月14日始
    發見系爭證物云云，即足無採。至於再審原告另主張於98年
    8 月14日發見之證物龍美10號、8 號船舶「機漁船（含船員
    ）進出港檢查表」，乃係再審原告經營龍美企業行有關龍美
    10號、龍美8 號船舶業務知之甚詳之事項，此為再審原告於
    民事再審之訴狀陳明在卷（見該再審之訴狀第5 頁），而前
    揭進出港檢查表乃記載龍美10號、龍美8 號船舶於94年2 月
    15日進出龍門港而經龍門安檢站簽證之事實，是龍美10號、
    8 號船舶「機漁船（含船員）進出港檢查表」亦係在本院前
    審訴訟程序已存在，並為再審原告所知悉，且能使用者，應
    無疑義。從而再審原告主張系爭證物及龍美10號、8 號船舶
    「機漁船（含船員）進出港檢查表」等證物係其於98年8 月
    14日始發見云云，即無足採信。又本院前審判決係於95年5
    月3 日確定，有本院民事判決證明書1 份在卷可稽（見本院
    前審卷第147 頁），再審原告以其於前訴訟程序已知悉，且
    能使用之證物，遲至98年9 月9 日始提起本件再審之訴，顯
    逾30日之不變期間。是再審原告提起本件再審之訴，為不合
    法，應予駁回。
四、綜上所述，本件再審之訴為不合法，爰依民事訴訟法第502
    條第1項、第95條、第78條，裁定如主文。
中    華    民    國    99    年    1     月    11    日
                              民事第三庭
                                  審判長法官  張國彬
                                  法      官  鄭月霞
                                  法      官  吳登輝
以上正本證明與原本無異。
本件裁定不得抗告。
中    華    民    國    99    年    1     月    13    日
                                  書  記  官  廖素珍

司法院資訊處製作；財團法人民間司法改革基金會備份。
